臺灣高等法院臺中分院刑事判決　　　　　　　　　九十三年度上重更(一)字第一二號
　　上　訴　人
　　即　被　告　己○○
　　選任辯護人　陸炎榮律師
右上訴人因毒品危害防制條例案件，不服臺灣台中地方法院九十二年度訴字第一一一
七號中華民國九十二年九月九日第一審判決（起訴案號：臺灣台中地方法院檢察署九
十二年度偵字第八二六０號），提起上訴，經本院判決後，由最高法院發回更審，本
院判決如左：
      主  文
原判決撤銷。
己○○共同連續販賣第二級毒品，累犯，處有期徒刑拾年；販賣第二級毒品所得新臺
幣拾貳萬貳仟伍佰元沒收，如全部或一部不能沒收時，以其財產抵償之，扣案之安非
他命貳包（毛重共參點伍公克）均沒收銷燬之，扣案之壓縮器貳台、研磨機壹台、電
子磅秤壹台、帳冊貳本、帳單貳張、分裝袋壹大包、夾鍊袋壹佰貳拾個、藥鏟伍支，
均沒收之。
其餘被訴販賣第一級毒品部分無罪。
      事  實
一、己○○前因違反麻醉藥品管理條例案件，經本院於民國八十六年一月二十二日以
    八十五年度上易字第二八０四號判決處有期徒刑八月確定，於八十六年十月三十
    一日縮短刑期執行完畢；另因違反毒品危害防制條例案件，經本院於九十年二月
    十三日以八十九年度上易字第一三七一號判決處有期徒刑六月確定，於九十年四
    月二日易科罰金執行完畢；猶不知悔改，又意圖營利，而基於販賣第二級毒品安
    非他命之概括犯意，或單獨、或與一不詳姓名之成年女子共同於附表所示時間、
    地點，先後多次販賣安非他命予丁○○、王俊欽、甲○○、江孟彥等人，金額共
    計十二萬二千五百元，其交易之次數及各次交易之金額，各詳如附表所示。嗣經
    警於九十一年五月二十三日十七時許，在臺中市○○路○段五一巷十號八樓己○○住處搜索後，當場扣得己○○所有之夾鍊袋一百二十個、壓縮器一台、研磨機
    一台、藥鏟三支、帳冊二本、帳單二紙、吸食器一組、儲金簿二本、提款卡四張
    、行動電話二具、ＳＩＭ卡二張、ＳＩＭ卡保護卡三張、安非他命三包（毛重共
    九九‧七公克，業經臺灣臺中地方法院檢察署檢察官另以九十二年度執聲字第七
    五一號聲請單獨宣告沒收，經原審法院於九十二年四月二十一日以九十二年度聲
    字第一三六七號裁定宣告沒收銷燬之，並經臺灣臺中地方法院檢察署檢察官以九
    十二年五月二十一日中檢盛執字第三六四八四號處分命令沒收銷燬在案），及屬
    丁○○所有之電子磅秤一台（業經原審法院另於九十一年度訴字第一八一三號丁○○毒品危害防制條例一案之判決中宣告沒收，並經經臺灣臺中地方法院檢察署
    檢察官以九十一年十月三日中檢盛執字第六九一一六號處分命令沒收在案）；九
    十一年五月三十一日十九時三十分，又在臺中市○○區○○路一○九號四樓之五
    為警查獲，並扣得己○○所有之海洛因七包（合計淨重四五‧二公克）、安非他
    命二包（毛重共三‧五公克）、電子磅秤一台、壓縮器一台、藥鏟二支、分裝袋
    一大包、玻璃吸食器四個、吸食器一組、噴火燈一支。
二、案經臺中市警察局第六分局報請臺灣臺中地方法院檢察署檢察官偵查起訴。
      理  由
壹、有罪部分：
一、右揭犯罪事實，業據上訴人即被告（下稱被告）己○○於本院審理時（見本院更
    一卷第四十二頁、第四十四頁第四十五頁）坦承不諱，核與證人丁○○（綽號「
    豆花」）、江孟彥（綽號「黑貓」）、甲○○（綽號「阿聲」）、王俊欽（綽號
    「阿欽」）等四人於警詢、偵訊時指證大致相符（見一一０七三號偵查卷第十三
    頁至反面、第一一九頁至第一二０頁；同卷第二００頁、第二一九頁至第二二一
    頁；同卷第二０二頁至第二０三頁、第二一九頁、第二二一頁至第二二二頁；同
    卷第二三二頁至第二三三頁、第二三六頁至第二三八頁），其在警詢與偵訊所供
    內容或有少許之出入，惟查：(一)各該證人已於偵查中更正陳述，經核卷內所附之
    扣案帳簿影本：「豆花」即丁○○部分，上開帳簿內確有一筆「三月十七日豆
    花三０００」之記載（見第一一０七三號偵查卷第二０九頁），與其在前揭偵查
    中所供關於其只有向己○○買過三千元這一次，買了一錢安非他命，時間約在九
    十一年二、三月間，在台中市建國市場所購等情亦無不合。「黑貓」即江孟彥
    部分，上開帳簿內確有「黑貓一一０００」、「二月二十五日黑貓六五００＋一
    ００００、一０五００」、「三月三日黑貓一一０００」、「三月十七日黑貓一
    一０００、一００００、九五００」等多筆記載（見第一一０七三號偵查卷第二
    ０五、二０七、二０九頁），與其在警訊及偵查中所供：關於帳簿上所載「黑貓
    一一０００」「二月二十五日黑貓六五００＋一００００、一０五００」「三月
    三日黑貓一一０００」「三月十七日黑貓一一０００、一００００、九五００」
    ，均係我向己○○購買毒品之金額沒錯；扣案之帳冊我都看過了，帳冊上所記載
    的時間，確實是我向己○○購買安非他命的時間，價格起起落落，一錢有時是一
    萬元、九千元、一萬一千元、或六千五百元；帳冊記載之次數共四次，時間正確
    ，帳冊雖然只記載四次，但我向己○○不只買四次而已，帳冊是己○○自己記的
    應該正確；第一次向己○○購買安非他命之時間，我因吸毒，所以記不清楚，大
    概是在九十一年農曆週年後才開始向己○○購買，購買的期間約在二、三、四月
    ，五月之後就沒有再聯絡等語均相符合。「阿聲」即甲○○部分，關於扣案帳
    冊內所載「『聲一六五００５／１４』、『阿聲八五００完』、『聲四五００』
    、『聲一００００』、『阿聲000000000』」等內容，依甲○○於警訊
    及偵查中所供，究係其向己○○所借或是向己○○購買毒品之金額固無從認定，
    然經本院再次傳訊甲○○到庭證稱：「（有無向己○○買過安非他命？）我與王
    俊欽去向己○○買。」、「（九十一年三月到五月間你在台中市○○路『特力屋
    』量販店後方向己○○買過四次，每次是五千元，是否對？）對的。」、「（你
    是否向己○○買？）是的。買過四次。」、「（為何之前說是借用的？）是在打
    賓果時有向己○○借過，但與此四次無關。」（見本院更一卷第四十七頁至第四
    十八頁）核與被告己○○於本院審理時供稱：「九十一年三月到五月在臺中市○○路『特力屋』量販店後方共賣四次，每次五千元」等語（見本院更一卷第四十
    五頁）相符，甲○○至少共向被告買過四次安非他命，至於帳冊內所載其他次數
    ，究係借用或向己○○所購買並無積極證據足以認定，基於「罪證有疑，利於被
    告」之證據法則，應採較有利被告之認定，即甲○○共向被告買過四次安非他命
    ，每次均五千元一小包，四次交易之金額共計二萬元，殆無可置疑。「阿欽」
    即王俊欽部分，上開帳簿內確有「阿欽一六０００５／１４」「阿欽０‧二」「
    阿欽０‧二」等三筆記載（第一一０七三號偵查卷第二一一、二一四頁），金額
    共計二萬元，與王俊欽於前揭警訊時所供：其記得跟己○○買過二次左右，總共
    約二萬元，在己○○帳簿上所載「『阿欽０‧二』、『阿欽一六０００五月十四
    日』」，是其向己○○購買安非他命的金額沒錯等情完全吻合，與其在前揭偵查
    中所供：其於九十一年五月中向己○○買過二次，一次是九十一年五月十四日，
    另一次是九十一年五月十四日之後，一次是一萬六千元，另一次不太清楚，己○○帳冊上所載一萬六千元該部分正確無誤，一萬六千元是買安非他命二、三錢的
    數量，另一次也是買安非他命等情亦大致相符，是王俊欽向被告購買安非他命之
    次數應為三次，價款共計二萬元無疑，被告己○○於本院九十三年五月四日準備
    程序時辯稱一萬六千元的不是，二千元的是賣給他二次，每次是二千元云云，與
    帳冊記載及證人王俊欽所供稱情節均不符，應係圖卸之詞，不足採信，公訴意旨
    認被告係連續販賣五千元之安非他命予王俊欽二次，尚有誤會。另證人即製作甲○○、江孟彥、王俊欽上開警訊筆錄之員警乙○○、戊○○於本院前審中亦經到
    庭證稱渠等製作各該筆錄均係依照受訊問人所供據實紀錄，各受訊問人均看過筆
    錄始在筆錄簽名等情屬實（見本院上訴卷第八十二頁至第八十三頁）。此外尚有
    如前揭事實欄所載夾鍊袋、壓縮器、研磨機、藥鏟、帳冊、帳單、安非他命、電
    子磅秤、分裝袋等物扣案可資佐證。前揭於九十一年五月二十三日在臺中市○○
    路○段五十一巷十號八樓己○○住處查獲之安非他命三包（毛重共九九‧七公克
    ），業經臺灣臺中地方法院檢察署檢察官另以九十二年度執聲字第七五一號聲請
    單獨宣告沒收，經原審法院於九十二年四月二十一日以九十二年度聲字第一三六
    七號裁定宣告沒收銷燬之，並經臺灣臺中地方法院檢察署檢察官以九十二年五月
    二十一日中檢盛執字第三六四八四號處分命令沒收銷燬在案，另於同日在同一地
    點查獲屬丁○○所有之電子磅秤一台，亦經原審法院另於九十一年度訴字第一八
    一三號丁○○毒品危害防制條例一案之判決中宣告沒收，並經經臺灣臺中地方法
    院檢察署檢察官以九十一年十月三日中檢盛執字第六九一一六號處分命令沒收在
    案，亦據本院前審調閱臺灣臺中地方法院檢察署九十一年度執字第八三七六號等
    相關案卷查明無誤，並有臺灣臺中地方法院九十一年度訴字第一八一三號刑事判
    決、及九十二年度聲字第一三六七號刑事裁定附卷可按（見本院上訴卷第一八四
    頁至第一八七頁）。(二)另證人甲○○嗣於原審改稱其安非他命不是向被告己○○
    所購，是依被告所給的一個聯絡電話打給一個自稱「正元」的人，該人會派一位
    女子拿給其安非他命，其於警訊時即謂毒品非向被告所購，但警察未照其所供製
    作筆錄云云，俟本院前審審理時證稱其安非他命非向被告所購，在警訊時其係向
    警察謂其透過被告打電話向他人所購，九十一年六、七月之前，其係與被告一起
    合買，但九十一年六、七月間是依被告所給的電話向他人所購云云，惟經本院訊
    以其在警訊及偵查中有否說實話？其亦經供明在警訊及偵查中所言均屬實（見本
    院上訴卷第七十八頁）；證人王俊欽於原審改稱其安非他命係與被告一起向他人
    所購，其係向一位綽號叫「錦元」或「阿奇」的人所購，於警訊時其係謂與被告
    一起去購買，但警察誤為其係向被告所購，未依其所供原意製作筆錄云云，於本
    院審理中證稱其毒品是跟被告一起去買的，警訊時其係謂毒品是跟被告一起去買
    的，但警察誤會其意思云云，惟經本院質以在偵查中為何仍供稱其安非他命係向
    被告所購，該證人竟無言以對（詳本院上訴卷第七十九至八十一頁）；證人江孟
    彥於原審改稱其警訊筆錄係於被警察借提時，在車上即被警察打一耳光，到警察
    局警察就叫其在製作好的筆錄上簽名捺印，其未向被告買過毒品，只是曾與被告
    一起向一名叫「正元」的人買過安非他命云云，惟該證人於偵查中經檢察官訊以
    被借提時有否遭受刑求？及警訊筆錄中所供是否依其自由意識而陳述？業據其供
    明未受刑求，警訊筆錄中所供是依其自由意識所為之陳述等語在卷；本院審酌上
    開各情，認江孟彥、甲○○、王俊欽等證人所為翻異，均屬事後迴護被告之詞，
    均不足採為有利於被告之證據。(三)查販賣毒品，妝害國人身心健康至鉅，久經政
    府懸為厲禁，任何人倘非基於營利之意圖，自無甘冒嚴刑峻罰之風險，且本院於
    九十三年七月七日審判庭時訊之被告己○○即自承每次之利潤差價五百元，其每
    次賺五百元等語，堪認被告顯係基於營利之意圖而從事毒品之販賣，當無可置疑
    。被告所辯，無非飾卸之詞，不足採信，事證明確，被告犯行，堪以認定。
二、按安非他命業經公告列為第二級毒品，係毒品危害防制條例第二條所稱之毒品，
    被告己○○購入安非他命後，即以營利之意圖賣出第二級毒品安非他命，核其所
    為，係犯毒品危害防制條例第四條第二項之販賣第二級毒品罪。被告因販賣而持
    有安非他命之低度行為，為販賣之高度行為所吸收，不另論罪。被告與上開不詳
    姓名之成年女子彼此間，就附表編號３所示犯行有犯意聯絡及行為分擔，均為共
    同正犯。被告先後多次販賣安非他命之犯行，時間密接，犯罪構成要件相同，顯
    係基於概括犯意反覆為之，為連續犯，應論以一罪。除本刑為無期徒刑部分不得
    加重外，依法加重其刑，又被告前因違反麻醉藥品管理條例案件，經本院於民國
    八十六年一月二十二日以八十五年度上易字第二八０四號判決處有期徒刑八月確
    定，於八十六年十月三十一日縮短刑期執行完畢；另因違反毒品危害防制條例案
    件，經本院於九十年二月十三日以八十九年度上易字第一三七一號判決處有期徒
    刑六月確定，於九十年四月二日易科罰金執行完畢，有臺灣高等法院被告全國前
    案紀錄表附卷可稽，其受有期徒刑執行完畢後未滿五年，再犯本件有期徒刑以上
    刑之罪，應論以累犯，除本刑為無期徒刑不得加重外，依法遞加重其刑。原審對
    被告論罪科刑，固非無見，惟(1)前開已於另案執行沒收或沒收並銷燬之電子磅秤
    一台、及安非他命三包（毛重共計九九‧七公克），原審仍予諭知沒收或沒收銷
    燬之；(2)原判決誤認被告曾販賣海洛因予丁○○二次（詳如後敘）；(3)被告係販
    賣各五千元之安非他命予甲○○四次，原審認被告販賣各一萬六千五百元、一萬
    元、一萬元、八千元、八千元之安非他命予甲○○五次（詳如後述）；(4)被告各
    販賣一一０００元、六五００元、一００００元、一０五００元、一一０００元
    、一一０００元、一００００元、九五００元，共計七萬九千五百元之安非他命
    予江孟彥，原審認被告係各販賣一一０００元、一一０００元、一０五００元、
    一００００元、六五００元，共計四九０００元之安非他命予江孟彥，均有未洽
    。被告上訴意旨認量刑過重云云，雖非可採，惟原判決既有上開可議之處，本院
    即應將原判決關於販賣第二級毒品部分撤銷改判，爰審酌被告無視毒品對人身心
    之戕害至深至慘，竟意圖營利，不惜販賣安非他命，危害社會，犯罪之動機惡劣
    ，犯後曾飾詞圖卸刑責等一切情狀，量處如主文第二項所示之刑，扣案之(1)安非
    他命二包（合計毛重三‧五公克，九十一年五月三十一日在台中市○○區○○路
    一０九號四樓之五所查扣），係查獲之毒品，應依毒品危害防制條例第十八條第
    一項前段宣告沒收銷燬之；(2)電子磅秤一台（九十一年五月三十一日在台中市○○區○○路一０九號四樓之五所查扣）、壓縮器二台、研磨機一台、藥鏟五支、
    帳冊二本、帳單二紙、夾鍊袋一百二十個、分裝袋一大包，係被告所有供販賣毒
    品所用之物，應依毒品危害防制條例第十九條第一項規定，宣告沒收。(3)被告販
   賣販賣第二級毒品所得十二萬二千五百元，均應依毒品危害防制條例第十九條第
    一項宣告沒收，如全部或一部不能沒收時，以其財產抵償之。(4)另安非他命三包
    （毛重共計九九‧七公克，於九十一年五月三十一日在台中市○○區○○路一０
    九號四樓之五所查扣），業經臺灣臺中地方法院檢察署檢察官另以九十二年度執
    聲字第七五一號聲請單獨宣告沒收，經原審法院於九十二年四月二十一日以九十
    二年度聲字第一三六七號裁定宣告沒收銷燬之，並經臺灣臺中地方法院檢察署檢
    察官以九十二年五月二十一日中檢盛執字第三六四八四號處分命令沒收銷燬在案
    ，及屬丁○○所有之電子磅秤一台（九十一年五月二十三日十七時許，在臺中市
    ○○路○段五一巷十號八樓己○○住處所查扣），亦經原審法院另於九十一年度
    訴字第一八一三號丁○○毒品危害防制條例一案之判決中宣告沒收，並經經臺灣
    臺中地方法院檢察署檢察官以九十一年十月三日中檢盛執字第六九一一六號處分
    命令沒收在案，其餘扣案物品，則查無證據足認係供被告販賣毒品所用或預備之
    物，亦非違禁物，爰均不予宣告沒收。又被告犯罪後，毒品危害防制條例已於九
    十二年七月九日修正公布，並於九十三年一月九日起施行，惟該條例第四條之法
    定刑及構成要件，均未修正，自不生新舊法之比較問題，均附此載明。
三、公訴意旨另以：九十一年五月間，每次均將代價五千元之安非他命透過一姓名不
    詳之成年女子，持往台中市○○路「特力屋」量販店附近賣給甲○○約五次。惟
    查：被告除將各五千元之安非他命交由一姓名不詳之成年女子，持往台中市○○
    路「特力屋」量販店附近賣給甲○○四次外，亦乏積極證據足認被告確曾與該不
    詳姓名之成年女子共同販賣安非他命予甲○○五次，其事證均已詳前述，惟公訴
    意旨認被告上開論罪科刑部分與其餘起訴部分之犯行有裁判上一罪之連續關係，
    爰就其餘起訴部分不另為無罪之諭知。
乙、無罪部分：
一、公訴意旨略以：被告另於九十一年五月二十日、二十二日、二十三日，連續在台
    中市○○路○段五十一巷十號八樓住處，每次均將一包重約五‧五公克之海洛因
    以一萬三千元之代價，販賣予丁○○三次，因認被告另涉有連續販賣第一級毒品
    海洛因之犯行。
二、被告未經審判證明有罪確定前，推定其為無罪，犯罪事實應依證據認定之，無證
    據不得認定犯罪事實，為修正後刑事訴訟法第一百五十四條第一項、第二項，定
    有明文。次按，認定不利於被告之事實，須依積極證據，苟積極證據不足為不利
    於被告事實之認定時，即應為有利於被告之認定，更不必有何有利之證據。又按
    ，認定犯罪事實所憑之證據，雖不以直接證據為限，間接證據亦包括在內，然無
    論直接或間接證據，其為訴訟上之證明，須於通常一般之人均不致於有所懷疑，
    而得確信其為真實之程度者，始得據為有罪之認定（參照最高法院三十年上字第
    八一六號、七十六年臺上字第四九八六號判例意旨）。本件公訴人之上開起訴意
    旨，無非以證人丁○○之於警訊證詞等，資為論據。
三、訊據被告己○○除坦承販賣安非他命予丁○○外，對於販賣海洛因部分均矢口否
    認，其辯稱：我們是一起向張雯琪購買的，我沒有販賣海洛因，我們有互相請客
    ，若是我沒有就會向他要等語，經查證人丁○○雖曾於警詢中供稱向被告購買海
    洛因二次，每次均是一包約五點五公克（毛重）新台幣一萬三千元云云，惟佐之
    被告所記載之帳簿內容，綽號為『豆花』之丁○○向其購買海洛因之次數、份量
    及金額無一與帳冊內容相符，證人丁○○是否曾向被告購買海洛因一節，已有可
    疑；另九十一年五月二十三日為警於丁○○住處（即台中市○○路○段五一巷十
    號八樓）查獲海洛因（參臺灣台中地方法院九十一年度訴字第一八一三號卷附之
    法務部調查局九十一年七月十五日調科壹字第一二００一一七六三號鑑定通知書
    內載該海洛因係淨重四點二二公克，包裝重零點七公克）時，曾詢之丁○○海洛
    因來源，丁○○稱係向己○○購買，惟嗣後於檢察官偵訊時及本院審理時對於海
    洛因部分均供稱係與己○○合資向張雯琪購買而安非他命部分則係向己○○購買
    ，核與被告己○○於偵查及本院審理時所供情節大致相符，堪認被告上開所辯應
    為真實。此外，本院復查無其他積極證據，足資證明被告有公訴人所指此部分犯
    行，則公訴人所指此部分之犯罪事實，顯乏積極證據證明。原審疏未細心勾稽，
    遽為被告有罪之認定，顯有違誤。被告提起上訴，執此指摘原判決此部分不當，
    自為有理由，應由本院將原判決此部分撤銷，並依法為其無罪之諭知。
據上論斷，應依刑事訴訟法第三百六十九條第一項前段、第三百六十四條、第二百九
十九條第一項前段、第三百零一條第一項，毒品危害防制條例第四條第二項、第十八
條第一項前段、第十九條第一項，刑法第十一條前段、第二十八條、第五十六條、第
四十七條，判決如主文。
本案經檢察官丙○○到庭執行職務。
中      華      民      國　    九十三     年     七      月   二十一 　日
                                   臺灣高等法院臺中分院刑事第二庭
                                         審判長法  官  羅  禮  政
                                    　         法　官　蔡　聰　明
                                               法　官  陳  欣  安
右正本證明與原本無異。
如不服本判決應於收受送達後十日內向本院提出上訴書狀，其未敘述上訴之理由者並
得於提起上訴後十日內向本院補提理由書（均須按他造當事人之人數附繕本）。
                                               書記官  紀  美  鈺
中     華     民     國     九十三     年      七      月    二十一     日
                                                              　　　　　Ｆ
附表：
┌──┬───────┬────────────┬────────────┐
│編號│對  象（綽號）│時間、地點及次數        │各  次  交  易  金  額  │
├──┼───────┼────────────┼────────────┤
│ １ │丁○○（豆花）│九十一年二、三月間，在臺│三千元                  │
│    │              │中市建國市場內，共一次  │                        │
├──┼───────┼────────────┼────────────┤
│ ２ │王俊欽（阿欽）│九十一年五月間，在臺中市│一萬六千元（九十一年五  │
│    │              │五權西路與文心路口附近，│月十四日）、二千元、二  │
│    │             │共三次 　　　           │千元，共計二萬元    │
├──┼───────┼────────────┼────────────┤
│ ３ │甲○○（阿聲）│九十一年三月至五月間，在│每次均五千元，四次共計  │
│    │              │臺中市○○路「特力屋」量│二萬元                  │
│    │              │販店後方，共四次        │                        │
├──┼───────┼────────────┼────────────┤
│ ４ │江孟彥（黑貓）│九十一年二月至三月間，在│第一次一萬一千元，第二　│
│    │              │臺中市○○路○段五一巷十│次（二月廿五日）六千五　│
│    │              │號八樓，共四次          │百元、一萬元、一萬零五  │
│    │              │                        │百元，第三次（三月三日  │
│    │              │                        │）一萬一千元，第四次（  │
│    │              │                        │三月十七日）一萬一千元  │
│    │              │                        │、一萬元、九千五百元。  │
│    │              │                        │共計七萬九千五百元      │
└──┴───────┴────────────┴────────────┘
                                                              　　　  Ｆ
